【裁判字號】    98,訴,107
【裁判日期】    981130
【裁判案由】    偽造文書等
【裁判全文】
臺灣士林地方法院刑事判決               98年度訴字第107號
公  訴  人  臺灣士林地方法院檢察署檢察官
被      告  戊○○
                    （現另案於臺灣臺北監獄執行中）
            乙○○
                    （現另案於臺灣宜蘭監獄執行中）
上列被告等因偽造文書等案件，經檢察官提起公訴（97年度偵字
第6835、7257號），本院判決如下：
    主  文
乙○○竊盜，累犯，處有期徒刑柒月。扣案之鑰匙壹支沒收。
乙○○其餘被訴部分無罪。
戊○○無罪。
    事  實
一、乙○○於民國92年間，曾因竊盜、偽造文書案件，經臺灣高
    等法院以93年度上訴字第1658號判決各判處有期徒刑1 年8
    月、3 月確定；復於92年間，再因施用毒品案件，經臺灣板
    橋地方法院以93年度易字第121 號判決判處有期徒刑8 月確
    定，嗣經裁定定應執行有期徒刑2 年5 月確定；後於93年間
    ，復因施用毒品案件，經臺灣板橋地方法院以93年度易字第
    983 號判決判處有期徒刑4 月確定；另於94年間，復因詐欺
    案件，經臺灣臺北地方法院以94年度易字第2115號判決判處
    有期徒刑6 月確定，上開案件接續執行，已於96年2 月16日
    因縮短刑期假釋出監，所餘刑期交付保護管束，至96年4 月
    3 日保護管束期滿，假釋未經撤銷，未執行之刑以已執行論
    。詎仍不知悔改，於97年5 月15日10時許，騎乘機車行經臺
    北市大同區○○○路167 巷時，見丙○○所有之車號ZV-588
    1 號自用小客車（引擎號碼為A3T04904號）停放該處且車門
    未上鎖，認有機可乘，竟基於意圖為自己不法所有之竊盜犯
    意，先徒手將車門打開，再以其所有之鑰匙1 支轉動電門、
    發動引擎駛離該處而將該自用小客車竊取得手。後於同日13
    時15分許，乙○○駕駛前開自用小客車至臺北市○○區○○
    路與民和街口處，將該自用小客車（含前揭自備之鑰匙1 支
    ）出售予不知情之戊○○，後戊○○將該自用小客車（含前
    揭自備之鑰匙1 支）委託不知情之丁○○（業經檢察官另為
    不起訴處分）辦理報廢、拖吊事宜。丁○○為節省拖吊費用
    ，在前揭自用小客車懸掛他車車牌後，將該車輛駛至臺北縣
    八里鄉○○街58號之萬豐環保有限公司前，經警發現有異而
    查獲，並當場扣得由乙○○所交付之鑰匙1 支，始循線查悉
    上情。
二、案經臺北市政府警察局信義分局、內湖分局分別報請臺灣士
    林地方法院檢察署檢察官偵查後起訴。
    理  由
壹、證據能力部分：
一、按被告以外之人於審判外之言詞或書面陳述，除法律有規定
    者外，不得作為證據；又被告以外之人於審判外之陳述，雖
    不符合同法第159 條之1 至第159 條之4 之規定，但經當事
    人於審判程序同意作為證據，法院審酌該言詞陳述或書面陳
    述作成時之情況，認為適當者，亦得為證據。當事人、代理
    人或辯護人於法院調查證據時，知有第159 條第1 項不得為
    證據之情形，而未於言詞辯論終結前聲明異議者，視為有前
    項之同意，刑事訴訟法第159 條第1 項及第159 條之5 分別
    定有明文。經查，本判決所引用之各該被告以外之人於審判
    外之陳述（包含書面陳述），雖屬傳聞證據，然被告對證據
    能力均不爭執，本院審酌上開證據資料製作時之情況，尚無
    違法不當及證明力明顯過低之瑕疵，亦認為以之作為證據應
    屬適當，故揆諸前開規定，爰逕依刑事訴訟法第159 條之5
    規定，認前揭證據資料均有證據能力，先予敘明。
貳、實體部分：
甲、有罪部分（即被告乙○○竊盜部分）：
一、上揭事實，業據被告乙○○於警詢及本院審理時均已坦承不
    諱（分見偵7257卷第4 頁及本院訴卷第64頁），核與證人即
    被害人丙○○配偶黃麗鄉於警詢時所陳述之失竊情節大致相
    符（見偵6835卷第46至47頁），復有贓物認領保管單、臺北
    市政府警察局車輛協尋電腦輸入單、失車紀錄單、車籍查詢
    - 基本資料詳細畫面等在卷可查（見偵6835卷第49至53頁）
    ，此外，亦有被告乙○○所有之鑰匙1 支扣案可佐，足見被
    告乙○○前開自白與事實相符，應屬可信。本件事證明確，
    被告乙○○之竊盜犯行堪以認定，應依法論科。
二、核被告乙○○所為，係犯刑法第320 條第1 項之竊盜罪。另
    被告乙○○有事實欄所載之犯罪科刑並已執行完畢等情，有
    臺灣高等法院被告前案紀錄表在卷可稽，其於有期徒刑執行
    完畢後5 年內，故意犯本件有期徒刑以上之竊盜罪，應依刑
    法第47條第1 項規定，論以累犯，並加重其刑。爰審酌被告
    乙○○已有多次竊盜前案，見有利可圖即心起貪念，竊取他
    人財物，然其犯後尚能坦承犯行，態度尚佳及其犯罪之動機
    、目的、手段、其智識程度及被害人所受損害等一切情狀，
    爰量處如主文所示之刑，以示警懲。至扣案之鑰匙1 支，為
    被告乙○○用以行竊之物，且為被告乙○○所有，業據被告
    乙○○供承在卷（見本院訴字卷第124 頁），爰依刑法第38
    條第1 項第2 款之規定，併予宣告沒收。
乙、無罪部分（被告乙○○被訴共同行使偽造文書部分及被告戊○○被訴共同竊盜及共同行使偽造文書等部分）：
一、另公訴意旨以：被告戊○○與乙○○共同基於為自己不法所
    有及偽造文書之犯意聯絡，相定若路旁有破舊車輛，且車上
    有車籍資料，若可駕駛即將車駛離，若無法駕駛即委由拖吊
    車拖離，將車報廢之所得由2 人均分。後被告乙○○於97年
    5 月15日10時許，竊取被害人丙○○所有之車號ZV-5881 號
    自小客車得手後，即由被告乙○○於同日13時15分許，將上
    開自用小客車駛至臺北市○○區○○路與民和街口處，交付
    予被告戊○○，由被告戊○○撥打丁○○所持用之門號0000
    000000號行動電話聯繫，被告戊○○向丁○○佯稱前開自小
    客車係報廢車輛，丁○○遂於同日14時許，前往上址向被告
    戊○○收受上開自小客車，而被告戊○○明知其非該自用小
    客車所有權人，竟在行政院環保署廢機動車輛回收管制聯單
    （1 式4 聯，下稱：回收管制聯單）之第4 聯之車主簽名欄
    偽造「丙○○」之簽名1 枚，偽造完成「丙○○」欲將車號
    ZV-5881 號之自用小客車交由丁○○全權處理，並聲明放棄
    該廢機動車輛所有權之行政院環保署廢機動車輛回收管制聯
    單之私文書，交付予丁○○，致不知情之丁○○信其為權利
    人，交付回收廢棄車輛之價款1 萬元予被告戊○○，足生損
    害於丙○○及丁○○。被告戊○○則將所得款項朋分3 千元
    予被告乙○○。嗣丁○○為節省拖吊費用，乃在該車懸他車
    車牌後，將上開自小客車駛至臺北縣八里鄉○○街58號之萬
    豐環保有限公司前，為警發現有異，始循線查獲上情，認被
    告戊○○涉犯刑法第320 條第1 項之竊盜罪嫌，被告乙○○
    、戊○○另涉犯刑法第216 條、第210 條之行使偽造私文書
    罪嫌云云。
二、按犯罪事實應依證據認定之，無證據不得認定犯罪事實；不
    能證明被告犯罪者，應諭知無罪之判決，刑事訴訟法第154
    條第2 項、第301 條第1 項分別定有明文。又所謂認定犯罪
    事實之證據，係指足以認定被告確有犯罪行為之積極證據而
    言，如未發現相當證據，或證據不足以證明，自不能以推測
    或擬制之方法，以為裁判基礎。又按認定不利於被告之事實
    ，需依積極證據，茍積極證據不足為不利於被告事實之認定
    時，即應為有利於被告之認定，更不必有何有利之證據。次
    按，刑事訴訟上證明之資料，無論其為直接證據或間接證據
    ，均須達於通常一般人均不致於有所懷疑，而得確信其為真
    實之程度，始得據為有罪之認定，若其關於被告是否犯罪之
    證明未能達此程度，而有合理性懷疑之存在，致使無從形成
    有罪之確信，即不得遽為不利被告之認定（最高法院76年臺
    上字第4986號判例參照）。再按刑法第210 條偽造私文書，
    以無制作權人冒用他人名義而制作該文書為要件之一，如果
    行為人基於他人之授權委託，即不能謂無制作權，自不成立
    該條之罪，最高法院亦有47年臺上字第226 號著有判例足資
    參佐。
三、本件公訴人認被告戊○○涉有竊盜罪嫌，另被告乙○○、戊○○涉有行使偽造私文書罪嫌，無非係以共同被告乙○○於
    警詢之供述、證人丁○○、黃麗鄉及游妃曄之證述，贓物認
    領保管單、臺北市政府警察局車輛協尋電腦輸入單、失車紀
    錄單、車籍查詢- 基本資料詳細畫面及回收管制聯單等為其
    主要論據。訊據被告戊○○固坦承曾自被告乙○○處取得前
    揭自用小客車及曾在回收管制聯單中簽立「丙○○」簽名之
    事實，然堅決否認有何竊盜及行使偽造私文書之犯行，並辯
    稱：被告乙○○稱朋友不要該車，才委託伊處理，伊還特地
    打電話予員警甲○○詢問該車有無失竊紀錄，另丁○○前來
    收車時，伊亦有提供自身的身分證影本交予丁○○，伊係應
    丁○○之要求才簽立「丙○○」之姓名等語。另訊據乙○○
    固坦承曾竊取該自用小客車之事實，然堅決否認有何行使偽
    造私文書之犯行，並辯稱：伊將車交予被告戊○○時，僅係
    要求戊○○幫忙賣零件，伊不知道有偽造文書一事等語。經
    查：
  (一)被告乙○○於97年5 月15日10時許，在臺北市大同區○○○
    路167 巷處，曾竊取被害人丙○○所有之車號ZV-5881 號自
    用小客車之事實，業已認定如前。另被告乙○○曾於同日13
    時15分許，將該自用小客車交予被告戊○○之事實，及被告
    戊○○自被告乙○○處取得前揭自用小客車後，即委託丁○○辦理報廢、拖吊事宜，並在回收管制聯單之「領據暨切結
    欄」內簽立「丙○○」之簽名1 枚後交予丁○○等事實，各
    據被告乙○○、戊○○分別於本院審理時自承無訛（分見本
    院訴字卷第64頁、第65頁），且核與證人丁○○於本院審理
    時所證述之情節大致相符（見本院訴字卷第101 至106 頁）
    ，此外，亦有簽有「丙○○」姓名之回收管制聯單1 紙在卷
    可佐（見偵6835卷第57-1頁），足認被告乙○○、戊○○前
    揭陳述與事實相符，堪以採信。
  (二)至被告乙○○於竊得前述自用小客車前，是否曾與被告戊○○商議由被告乙○○尋覓並竊取路旁破舊且有車籍資料之車
    輛，再交由被告戊○○委託報廢，之後再均分報廢所得乙節
    ，被告乙○○於警詢時雖曾稱：因戊○○告知伊，若路旁看
    到破舊車輛，就上車看有無車子的原始資料，若還可以開就
    直接將車開走，若車輛無法發動，就叫拖車拖走，可將車子
    報廢的錢均分等情（見偵7257卷第5 頁中段），然證人即共
    同被告乙○○於本院審理時卻證稱：「（當初有沒有人要你
    去看到有破舊車輛就去偷回來？）沒有」、「（為什麼你之
    前說車子是戊○○叫你去偷的？）因為被告戊○○當天被送
    到萬華分局，我以為戊○○把我供出來，所以我主動到內湖
    分局投案，警察說如果講說是戊○○叫我去偷的，會比較輕
    。事實上戊○○並沒有叫我偷破舊的車子，我只是叫戊○○
    把車子賣給資源回收場」、「（戊○○有無跟你說過，你看
    到破舊車輛就偷回來，所賣得錢平分？）沒有。是警察說這
    樣講罪會比較輕，而且我是自己去投案，責任大部分會在戊○○身上」、「（你如何跟戊○○說這台車的事？）我說我
    朋友不要開了叫他幫我賣掉，因為我當時剛偷到，車主可能
    還沒有報警」、「（你把車子交給戊○○時，戊○○有無問
    你該車從哪裡來？）我跟他說是朋友不要開的」等語（見本
    院訴字卷第121 頁中段、第122 頁上方、下方）。證人乙○○於警詢及本院審理時關於是否曾與被告戊○○為前揭謀議
    各情，前後陳述不一且差異甚巨，則其陳述是否可信，尚非
    無疑。
  (三)又被告戊○○自被告乙○○處取得前述自用小客車後，曾撥
    打電話予時任臺北市政府警察局信義分局偵查佐甲○○查詢
    該車輛是否為失竊車輛，經甲○○查詢後，確認該自用小客
    車當時並非據報為失竊車輛各情，業據證人甲○○於本院審
    理時證述甚詳（見本院訴字卷第114 頁下方至115 頁上方、
    第116 頁上方）。可認被告戊○○自被告乙○○處取得前揭
    自用小客車後，確曾向證人甲○○確認該車是否為失竊車輛
    之事實，應屬無疑。基此，若被告戊○○於取得前揭自用小
    客車時即已明知該車為被告乙○○所竊取，被告戊○○為免
    其收贓、銷贓行徑曝光，當不會向具有司法警察身分之證人
    甲○○查詢該車有無失竊紀錄，是被告戊○○所辯稱之並不
    知乙○○所交付之車輛為竊取所得等情，尚非全然屬虛。
  (四)或論被告戊○○於被告乙○○竊得該自用小客車前，先佯向
    證人甲○○查詢是否為失竊車輛，以免日後遭追訴竊盜犯行
    。然證人甲○○於本院審理時曾另結稱：伊當時有問被告戊○○車子在何處，被告戊○○有告知該車在洗車廠處，後來
    伊在該洗車廠處看到有個人從車上拿下車牌，掛在沒有車牌
    的車上然後開出來，伊就一路跟隨到八里資源回收場，之後
    就查獲丁○○；被告戊○○有告知該台車的顏色、廠牌、特
    徵，所以伊到洗車廠時，就看見只有該部車符合等情（見本
    院訴字卷第115 頁上方、第116 頁上方及第118 頁中段），
    是若被告戊○○果有先佯向證人甲○○查詢該車失竊紀錄以
    避嫌，為免遭日後追訴竊盜犯行，應不會向證人甲○○透露
    該車現於何處，使證人甲○○得以追蹤、查知該車現況，然
    參證人甲○○之前揭證述，被告戊○○除以車號向證人甲○○查詢有無失竊紀錄外，更向證人甲○○表示該車位於何處
    及該車之顏色、廠牌等特徵，足見被告戊○○應無於被告乙○○竊得該自用小客車前，佯向證人甲○○查詢是否為失竊
    車輛，以免日後遭追訴竊盜犯行之事實。
  (五)再被告戊○○於交車時，曾將自身之國民身分證正本交予其
    委託回收、報廢車輛事宜之丁○○，並後由丁○○影本身分
    證留底乙情，業據證人丁○○於本院審理時證述明確（見本
    院訴字卷第103 頁上方、第105 頁上方）。另證人甲○○至
    臺北縣八里鄉之資源回收場查獲證人丁○○後，隨即由丁○○之配偶聯絡臺北市政府警察局萬華分局華江派出所員警前
    往查獲被告戊○○等節，亦經證人甲○○於本院審理時證述
    甚詳（見本院訴字卷第118 頁中段），且有臺北市政府警察
    局萬華分局98年8 月14日函文1 紙及所檢附之華江派出所受
    理各類案件紀錄表、員警工作紀錄簿等在卷足查（見本院訴
    字卷第79至82頁），足認被告戊○○將前揭自用小客車委託
    證人丁○○回收、報廢時，確曾將其自身之國民身分證交予
    證人丁○○，由丁○○影印身分證留底存查，被告戊○○亦
    因此遭員警查獲等情，應為屬實。是若被告戊○○早已知悉
    被告乙○○所交付之車輛為贓車，或曾指示被告乙○○竊取
    路邊車輛以賺取回收金，其委託回收、報廢業者辦理報廢事
    宜，為免其竊盜或收贓之犯行遭揭露，亦不至於將其個人基
    本資料交予該回收、報廢車輛業者，可徵被告戊○○所辯稱
    之其不知該車為被告乙○○所竊得之贓車，應屬可採。被告
    乙○○於警詢時所為不利被告戊○○之陳述，即顯與事實不
    符，不可採信。是公訴人認被告戊○○與被告乙○○間有共
    同不法意圖之竊盜犯意聯絡，誠有違誤。
  (六)雖前揭自用小車為被告乙○○所竊取，且被告戊○○確曾在
    該回收管制聯單「領據暨切結欄」內簽立「丙○○」之簽名
    1 枚。然證人乙○○於本院審理時曾證稱：「（你如何跟戊○○說這台車的事？）我說我朋友不要開了叫他幫我賣掉，
    因為我當時剛偷到，車主可能還沒有報警」、「（你把車子
    交給戊○○時，戊○○有無問你該車從哪裡來？）我跟他說
    是朋友不要開的」等語屬實（見本院訴字卷第122 頁上方、
    下方），且被告戊○○自被告乙○○處取得前揭自用小客車
    及將該車交予證人丁○○時，並不知悉該車為被告乙○○所
    竊取而來之事實，業已論述如前，復參以證人丁○○於本院
    審理時所結稱：「（97年5 月15日向戊○○收受本件贓車之
    經過為何？）大概下午，中午過後沒多久，約下午1 點多，
    被告戊○○打行動電話給我，他說他朋友有台車委託他幫忙
    報廢，所以他要我報廢該車... 」、「（你跟被告戊○○見
    面時，戊○○有無告訴你他已經查過這台車沒有問題？）沒
    有，因為他說他是朋友委託的，他不會跟我講這個」各情（
    見本院訴字卷第101 頁中段、第105 頁下方）。是被告戊○○既不知悉該車為被告乙○○竊取而得，其因聽信被告乙○○之言而誤認被告乙○○所稱「朋友委託處理」等情，致其
    將此情告知證人丁○○，並在該回收管制聯單「領據暨切結
    欄」內簽立「丙○○」之簽名，即難認被告戊○○於簽名時
    ，有故意基於偽造「丙○○」簽名之犯意。況證人丁○○於
    本院審理時亦證稱：「（你叫我【指被告戊○○，下同】簽
    字時我本來要簽自己名字，你叫我簽車主的名字？）是的。
    因為他是車主委託所以當然要簽車主的名字」等語（見本院
    訴字卷第103 頁上方）。可徵被告戊○○簽立「丙○○」之
    簽名，係應證人丁○○之要求始簽立車主「丙○○」之姓名
    ，均難認被告戊○○於明知其非該自用小客車之所有權人，
    卻在回收管制聯單「領據暨切結欄」內偽造「丙○○」之簽
    名1 枚而偽造完成該回收管制聯單之犯意，即與偽造私文書
    之構成要件相違，縱被告戊○○於簽立「丙○○」之姓名後
    ，曾將該回收管制聯單交予證人丁○○以行使，亦不能論以
    被告戊○○有何行使偽造私文書之罪責。
  (七)至該自用小客車既非被告乙○○委託證人丁○○為回收、報
    廢車輛事宜，且亦不能證明被告戊○○有何行使偽造私文書
    之犯行，即難認被告乙○○與戊○○有何行使偽造私文書之
    犯意聯絡與行為分擔，而令被告乙○○擔負行使偽造私文書
    之罪責。
四、綜上所述，本件檢察官所舉之各項證據資料尚無從證明被告
    戊○○就被告乙○○已經本院認定之前述竊盜行為有何犯意
    聯絡或行為分擔，即難認被告戊○○有共同竊盜犯行；另亦
    無證據資料可以證明被告戊○○、乙○○有共同行使偽造私
    文書犯行，依照前開之說明，就此部分（即被告乙○○、戊○○被訴共同行使偽造私文書之部分及被告戊○○被訴共同
    竊盜之部分）自應對被告乙○○、戊○○各為無罪之諭知。
據上論斷，應依刑事訴訟法第299 條第1 項前段、第301 條第1
項前段，刑法第320 條第1 項、第47條第1 項、第38條第1 項第
2 款，刑法施行法第1條之1，判決如主文。
本案經檢察官黃育仁到庭執行職務。
中    華    民    國    98    年    11    月    30    日
                  刑事第四庭審判長法  官  李正紀
                                  法  官  林政佑
                                  法  官  莊明達
以上正本證明與原本無異。
如不服本判決應於收受判決後10日內向本院提出上訴書狀，並應
敘述具體理由；其未敘述上訴之理由者，應於上訴期間屆滿後20
日內向本院補提理由書（均須按他造當事人之人數附繕本），切
勿逕送上級法院。
                                  書記官  劉欣怡
中    華    民    國    98    年    11    月    30    日
附錄本案被告乙○○部分之論罪科刑依據法條全文：
刑法第320條
意圖為自己或第三人不法之所有，而竊取他人之動產者，為竊盜
罪，處5 年以下有期徒刑、拘役或5 百元以下罰金。
意圖為自己或第三人不法之利益，而竊佔他人之不動產者，依前
項之規定處斷。
前二項之未遂犯罰之。


司法院資訊處製作；財團法人民間司法改革基金會備份。
